臺灣高等法院臺南分院刑事判決
110年度交上訴字第1301號
上  訴  人  臺灣臺南地方檢察署檢察官
被      告  黃語彤
上列上訴人因被告公共危險案件，不服臺灣臺南地方法院110年
度交訴字第25號中華民國110年10月6日第一審判決（起訴案號：
臺灣臺南地方檢察署110年度偵字第2485號、第2671號），提起
上訴，本院判決如下：
    主  文
原判決關於肇事致人傷害逃逸無罪部分撤銷。
黃語彤犯肇事致人傷害逃逸罪，累犯，處有期徒刑柒月。
其他上訴駁回（即不能安全駕駛動力交通工具罪部分）。
上開撤銷改判部分與上訴駁回部分所處之刑，均緩刑參年，並應
向公庫支付新臺幣拾伍萬元，及應參加法治教育肆場次。緩刑期
間付保護管束。
    事  實
一、黃語彤於民國109年12月22日中午起至18時許前某時止，在
    其位於臺南市○○區○○○路00號00樓之0住處飲用紅酒後，血液
    中酒精濃度已達百分之零點零五以上，已達不能安全駕駛動
    力交通工具之狀態，仍於同日18時許，駕駛車牌號碼000-00
    00號自小客車外出，欲前往位在臺南市安平區永華路2段附
    近之臺南市議會前接小孩。並於同日18時10分許，沿國平路
    由南往北方向直行，行至國平路與建平七街口前方時，因酒
    醉致注意力、控制力顯著降低，追撞同向右前方由程千芳駕
    駛搭載其女林文媛之車牌號碼000-000號普通重型機車，致
    程千芳、林文媛人車倒地，再往前推撞吳品萱所駕駛之車牌
    號碼000-0000號自小客車左後方，程千芳因此受有右鎖骨骨
    折、背部、腰部、右手、右足踝及右小腿挫擦傷；林文媛則
    受有頭部外傷合併頭皮撕裂傷5公分、右大腿擦傷、雙膝擦
    傷及左小腿擦傷等傷害（程千芳及林文媛均未提出傷害告訴
    ）。黃語彤因飲酒後，致其認知能力及記憶力均受影響，然
    仍非無認識有無肇事致人受傷之認知能力，詎知已肇事致人
    受傷，仍未報警處理或採取必要之救護措施，基於肇事逃逸
    之犯意駕車駛離現場，而沿國平路由南往北方向前行，於國
    平路與永華路2段交岔路口右轉後，沿永華路2段內側快車道
    由西往東方向行駛，復於同日18時13分許，在臺南市安平區
    永華路2段與健康二街交岔路口處，追撞同向在前停等紅燈
    、由蔡名雅所駕駛之車牌號碼0000-00號自小客車。警員據
    報前往處理，見黃語彤精神狀況不佳，將其送醫，並於同日
    19時38分許，以抽血方式測得其血液中酒精濃度達百分之0.
    311（換算吐氣所含酒精濃度為每公升1.55毫克），始查悉
    上情。
二、案經臺南市政府警察局第四分局報請臺灣臺南地方檢察署檢
    察官偵查起訴。
    理  由
一、證據能力部分：
　　按被告以外之人於審判外之陳述，雖不符刑事訴訟法第 159
    條之1 至第159 條之4 之規定，而經當事人於審判程序同意
    作為證據，法院審酌該言詞陳述或書面陳述作成時之情況，
    認為適當者，亦得為證據。當事人、代理人或辯護人於法院
    調查證據時，知有第159 條第1 項不得為證據之情形，而未
    於言詞辯論終結前聲明異議者，視為有前項之同意，刑事訴
    訟法第159 條之5 規定甚明。查本判決所引用之下列供述證
    據暨其他書證、物證，檢察官、被告於本院審理時，均同意
    作為本案證據，於逐一提示後，迄於言詞辯論終結前亦未聲
    明異議，審酌上開證據資料製作時之情況，尚無違法不當及
    證明力明顯過低之瑕疵，認以之作為證據應屬適當，故揆諸
    前開規定，應認有證據能力，合先敘明。
二、認定犯罪事實所憑證據及理由：　　
　㈠不能安全駕駛動力交通工具罪部分：
　　此部分犯罪事實，業據被告於警詢、原審及及本院審理中均
    坦承不諱，且被告為警查獲後，經送醫以抽血方式測得其血
    液中酒精濃度高達百分之0.311，有臺南市政府警察局第四
    分局交通分隊道路交通事故當事人酒精測定紀錄表及所附之
    郭綜合醫院藥毒物檢驗報告附卷足憑(警一卷第11頁)。又被
    告飲酒後血液中酒精濃度達百分之零點零五以上而駕駛動力
    交通工具上路，並因酒醉致注意力、控制力顯著降低，致發
    生上開2起交通事故等情，除經證人程千芳、林文媛、吳品
    萱、蔡名雅及證人即臺南市政府警察局第四分局交通分隊警
    員黃宸彬分別於警詢及原審審理中證述明確外，並有臺南市
    政府警察局第四分局道路交通事故現場圖、調查報告表㈠、㈡
    、現場及車損照片、被害人程千芳、林文媛受傷之郭綜合醫
    院診斷證明書等在卷可資佐證(警二卷第41至45頁、第71至9
    6頁、警一卷第35至39頁、第41至51頁、警二卷第19、21頁)
    ，足認被告此部分之自白確與事實相符。從而，此部分被告
    不能安全駕駛動力交通工具之犯行事證明確，堪以認定。
　㈡肇事致人傷害逃逸罪部分：
　⒈此部分犯罪事實，已據被告於本院審理時坦承不諱並為認罪
    之表示（本院卷第254頁），被告於109年12月22日18時10分
    許，酒後駕駛車牌號碼000-0000號自小客車（下稱A汽車）
    ，行至臺南市安平區國平路與建平七街口前方即本案第一次
    肇事地點（下稱第一現場）時，因酒醉致注意力、控制力顯
    著降低，追撞同向右前方由被害人程千芳駕駛搭載其女林文
    媛之車牌號碼000-000號普通重型機車（下稱B機車），造成
    被害人程千芳、林文媛人車倒地，再往前推撞被害人吳品萱
    所駕駛之車牌號碼000-0000號自小客車（下稱C汽車），致
    被害人程千芳因此受有右鎖骨骨折、背部、腰部、右手、右
    足踝及右小腿挫擦傷；被害人林文媛則受有頭部外傷合併頭
    皮撕裂傷5公分、右大腿擦傷、雙膝擦傷及左小腿擦傷等傷
    害，黃語彤因飲酒後，致其認知能力及記憶力均受影響，然
    仍非無認識有無肇事致人受傷之認知能力，詎知已肇事致人
    受傷，仍未報警處理或採取必要之救護措施，復沿國平路由
    南往北方向前行駛離現場，於國平路與永華路2段交岔路口
    右轉後，沿永華路2段內側快車道由西往東方向行駛，於同
    日18時13分許，在臺南市安平區永華路2段與健康二街交岔
    路口處（下稱第二現場），追撞同向在前停等紅燈、由蔡名
    雅所駕駛之車牌號碼0000-00號自小客車（下稱D汽車）之事
    實，有證人程千芳、林文媛、吳品萱、蔡名雅、黃宸彬之證
    述及前述物證資料在卷。足認被告於本院審理時任意性之自
    白與事實相符，可堪採信。
　⒉被告原上訴意旨同原審審理時所辯：伊真的不知道撞到人，
    伊只是對紅燈、剎車燈有紅色燈光反應時，才下意識停下來
    ，但是伊真的不知道有撞到人發生車禍；伊所謂對於煞車燈
    會有反應，該煞車燈是指我對於正前方的車輛的煞車燈有反
    應，對於兩旁的煞車燈我不會有反應云云。原選任辯護人（
    後於本院審理期間之111年3月5日解除委任）則為被告辯護
    稱：一般人若於駕車過程中發覺撞到物體或將撞到物體，理
    應有下意識踩剎車之反射動作，惟依卷內之道路監視器影片
    顯示，被告駕駛之車輛擦撞被害人程千芳駕駛之機車過程，
    剎車燈於撞擊前、撞擊時及撞擊後皆未亮起，且全程保持筆
    直前進。又依起訴書記載，被告送醫抽血檢測之血液酒精濃
    度為百分之0.311，而依據交通部運輸研究所所公布之「酒
    醉駕車對駕駛行為之分析研究」，當抽血檢測之血液酒精濃
    度達百分之0.25-0.35以上，駕駛人將有強度酩酊，以麻痺
    症狀為主，伴隨意識混亂、茫然自失、視線搖晃、判斷及理
    解遭到扭曲等症狀，且醉酒駕駛人開車時，會因為酒精影響
    ，產生「視覺隧道效應」，駕駛視野會逐漸縮小，只能專注
    正前方的車況，兩側和遠處則會模糊化。綜合前開資料判斷
    ，被告抽血檢測之血液酒精濃度已達百分之0.311，實已呈
    現意識不清、難以感知周遭情狀之狀態，且對於周遭之視覺
    認知能力下降，僅能專注前方行駛，是被告始終未能察覺駕
    駛之車輛行進中有擦撞被害人程千芳駕駛之機車，應認其對
    致人受傷之事實並無認識，與肇事逃逸之主觀要件不符等語
    。
　⒊按刑法第185條之4之駕駛動力交通工具致人死傷而逃逸罪之
    立法目的，乃為維護交通，增進行車安全，促使當事人於事
    故發生時，能對被害人即時救護，減少死傷，以保護他人權
    益並維護社會秩序，其立法精神在於交通事故一旦發生，而
    有發生人員傷亡之情況下，不論是撞人或被撞，或是因其他
    事故而造成死傷，只要是在駕駛動力交通工具過程內所發生
    者，參與整個事故過程之當事人皆應協助防止死傷之擴大，
    蓋如駕駛人於事故發生後，隨即駕車逃離現場，不僅使肇事
    責任認定困難，更可能使受傷之人喪失生命或求償無門。又
    所謂逃逸，指於肇事當時或隨後離去現場之行為，僅須行為
    人主觀上有逃逸之意圖，客觀上有逃逸之行為為已足，而其
    擅離肇事現場之行為一旦付諸實施，其犯罪即已完成，不論
    其逃逸行為是否得逞，被害人是否在他人協助下獲得救護，
    均於該罪之成立不生影響。
　⒋依被告原審時所辯及辯護人辯護內容，被告因飲酒後受酒精
    影響，對於本案發生過程均無印象，其不知道有撞倒人等情
    ，則其認知能力所受影響之程度，是否已達到肇事時主觀上
    完全不知其肇事致人受傷？厥為應予審究之重點。經查：
  ⑴被告固不爭執前揭酒後駕車肇事致人受傷，未下車察看即駕
    車離去之客觀事實，惟歷於警詢、原審均辯稱不知有撞到人
    、於本院審理時，仍辯稱：我當時記憶是暫時性的，我只記
    得要接小孩，意識是有時清楚有時模糊。我只能夠說我真的
    沒有聽到任何聲音，我不知道有撞到人，以我的個性一定會
    下車查看。我從來沒有想過如果真的撞到人要逃走的行為，
    我認為現在監視器那麼多，逃走怎麼可能就沒有事情？我是
    真的不知道有撞到人等語（本院卷第143至144頁）；而斟酌
    其於警詢中供稱：伊於22日17時許，在臺南市○○區○○○路的
    家中，喝完酒結束時間不記得了，伊當時是駕駛自小客車要
    前往市議會附近載小孩；伊喝多少紅酒忘記了；伊不記得當
    時事發的狀況，也不知道有發生車禍，對於車禍都沒有印象
    等語(警一卷第3頁、警二卷第2頁)；後於原審審理時表示：
    伊真的忘記喝了多少酒，是因為電話聲響，校車到了，只記
    得當時伊很驚嚇的跳起來，之後的事情斷斷續續，只知道看
    到紅燈就要停車，心裡面就只有想著要趕快到目的地去接小
    孩，印象中當天是中午就開始喝紅酒，喝了多少沒有印象；
    校車通常是6點到市議會前，校車阿姨沒有看到家長才會打
    電話，所以那時應該是6點，因為伊還沒有到，所以校車阿
    姨打電話跟伊說他們已經到達市議會那裡了，伊才趕快開車
    ，喝酒之後到接到這通電話之間的事，伊都沒有印象，是後
    來聽其他人講才知道伊是開國平路轉永華路；當天行經國平
    路與建平七街口時，沒有感覺有撞到機車，從國平路右轉永
    華路後，在永華路與健康二街口又發生了一次碰撞，事實上
    伊真的一點記憶都沒有，對於證人蔡名雅作證說有敲伊的車
    窗、鑽到伊的車子裡想拔掉鑰匙及警察來都沒有印象等語(
    原審院卷第256、258至263頁)。依被告所述情節，其駕駛A
    汽車在第一現場撞擊C機車之肇事部分，其完全毫無知覺，
    並無發生車禍肇事之認知，換言之，依其所辯其對於駕車肇
    事並無認知能力（辨識能力）。 
　⑵惟被告案發當時之精神狀態及對周遭事務之辨識能力能否知
    悉其駕車肇事導致被害人程千芳、林文媛所騎乘之機車倒地
    受傷？查：
　①觀諸被告肇事撞擊被害人程千芳、林文媛所騎乘之機車後，
    復於同日18時13分許，在永華路2段與健康二街交岔路口處
    ，自後追撞蔡名雅所駕駛在該處停等紅燈之車牌號碼0000-0
    0號自小客車而再次肇事，警員據報到場後，將被告送醫，
    而於同日19時38分許以抽血方式測得其血液中酒精濃度仍高
    達百分之0.311，換算吐氣所含酒精濃度為每公升1.55毫克
    等情，有臺南市政府警察局第四分局交通分隊道路交通事故
    當事人酒精測定紀錄表及所附之郭綜合醫院藥毒物檢驗報告
    附卷足憑(警一卷第11頁)。再參酌原審詢問輔英科技大學附
    設醫院之函覆意見，百分之0.311的血液酒精濃度，表示100
    ML血液中含有0.311克的酒精(=311mg)，據相關文獻顯示，0
    00-000mg表現為呆滯木僵、嘔吐，可能昏迷，000-000mg可
    能表現為呆滯木僵、昏迷，應該可能為半意識或無意識狀態
    ，身體功能開始喪失，此有該院110年6月21日輔醫歷字第11
    00621014號函在卷可按(原審卷第99頁)。則以被告於肇事後
    約1個小時之血液中酒精濃度仍高達百分之0.311，則依輔英
    科技大學附設醫院之專業意見推斷，案發當時被告確有可能
    因飲用過量酒類而意識不清，導致其對周遭事務之辨識及反
    應能力降低之情。然而，依該專業意見，並非認為被告之飲
    用過量酒類產生意識不清，導致其對周遭事務之辨識及反應
    能力完全喪失，故被告辯稱其於案發當時因酒醉不知行駛過
    程撞到被害人程千芳、林文媛所騎乘之機車乙節，仍應調查
    其他客觀證據以待釐清。
  ②首依被告於當日18時10分前某時駕駛A汽車從其臺南市○○區○○
    ○路00號00樓之0住處之地下停車場出發，迄同日18時10分許
    在行至國平路與建平七街口前方（第一現場）時，追撞同向
    右前方由程千芳駕駛搭載其女林文媛之B機車肇事為止，已
    上路行駛相當時間。以兩地最短路線而言，距離亦逾1公里
    ，途中至少經過8個設有號誌燈之路口，此有網際網路GOOGL
    E MAP網路查詢資料、設置燈光號誌路口照片多張在卷可按
    （本院卷第169至185頁）。則被告之認知能力固然因上開飲
    酒因素交互作用而減損，然尚能於人車雜沓之來往頻繁市區
    道路開車（肇事當時為週二正值下班交通頻繁時段），其亦
    自承還記得自家大樓地下三樓停車場中駕車出發、途中會經
    過多處設有號誌燈之路口、且因為校車司機來電而欲駕車前
    往接小孩之駕車目的等情節（本院卷第142至143頁），顯然
    尚有一定之認知能力。況依被告於原審時供承「我那時候真
    的是忘記喝了多少酒，只是因為電話的聲音響了，校車到了
    ，我只記得那時候我很驚嚇得跳起來，之後的事情斷斷續續
    只知道看到紅燈我就要停車，心裡面就只有想著要趕快到目
    的地去接小孩。」、「（問：按照妳所述，妳的耳朵還是聽
    得到電話聲？）因為手機就在我耳朵旁。（問：所以妳是聽
    得到手機的聲音？）是的，但是意識是斷斷續續的，只記得
    當時就只知道開出去，看到前面剎車燈有亮的話我就停，看
    到紅燈我就停，其他我就不記得了。」等語（原審卷第255
    至256頁），依其所述，被告當時仍有一定聽覺能力（聽力
    ）可以聽聞電話鈴響，亦可判斷是校車司機打電話要其前往
    校車到達地點接其小孩無訛。
　③又被告第一現場肇事情節，係渠駕駛A汽車行至第一現場追撞
    同向右前方被害人程千芳駕駛搭載其女林文媛之B機車後側
    ，致人、車倒地，B機車因而再擦撞其右前方正待左轉之吳
    品萱駕駛之C汽車，導致C汽車左後方保險桿、車身凹陷掉漆
    ，此除據證人吳品萱於原審審理時結證在卷外（原審卷第16
    4、174頁），並有卷附之（第一現場）現場及車損照片52張
    在卷可按（警二卷第71至96頁）可按。而證人程千芳於原審
    審理時證稱：「回想真的很可怕，因為我就載我女兒騎國平
    路要去星巴克買咖啡，我很確定我騎在慢車道，我跟我女兒
    說等一下要買什麼，然後就被撞了，撞的時候因為撞飛，吳
    品萱的車子（指C汽車）也是很嚴重，是我的身體去撞到吳
    品萱的車，所以我也很嚴重，我起來後也莫名其妙，不知道
    怎麼會被撞。」、「（問：妳被撞的當下，是撞擊力道很大
    的「碰」一聲，還是輕輕擦撞過去沒什麼聲音？）撞擊力道
    很大，真的，不然我不會骨頭都斷了。（問：妳所謂的力道
    很大是妳聽的很清楚？）是。」等語（原審卷第182頁），
    又證稱：「被撞剛開始我也不知道是誰撞我的，我起來時還
    指責吳品萱，結果吳品萱說不是她撞我，是一台藍色的車撞
    我，撞到我之後，我女兒血流很多、很嚴重，路人也幫忙我
    們叫救護車，然後拿衛生紙止血，然後吳品萱說不是她撞我
    ，是一台藍色的，她有幫我們記車牌，然後幫我叫救護車，
    我們就送醫，我知道被告有停一下，可能是在停紅綠燈，然
    後停了一下子她就開走…」等語（原審卷第177至178頁），
    核其所證與卷附第一現場及車損照片顯示，證人程千芳之B
    機車遭被告駕駛A汽車撞擊後，被告駕駛之A汽車有大片前保
    險桿塑膠碎片掉落於地（警二卷第81至86頁編號22至27、30
    至31照片）等情，以及C汽車左後尾部板金及保險桿明顯凹
    陷變形（警二卷第78至81頁編號16至21照片）、B機車車損
    照片（警二卷第87頁編號33至34照片）相符，足堪採信。顯
    見被告肇事時撞擊力道甚強，因而現場遺留其駕駛之A汽車
    大片保險桿碎片，除造成程千芳騎駛之B機車倒地外，且倒
    地機車另又再擦撞吳品萱駕駛之C汽車，此等連環撞擊事故
    並非一般輕微擦撞可比，碰撞所生震動、聲響，應足以引起
    被告之注意。況且本件被告肇事車禍是「後車追撞前車」，
    被告既屬「後車」，依一般人普遍認知之行車及法律常識，
    應有「未保持安全間距」、「未注意車前狀況」之過失，被
    告對此亦不致有所誤認。
　④依原審勘驗上述肇事地點及系爭車禍發生後被告行經路線之
    監視器畫面，其中設置於肇事地點即國平路旁店家騎樓之監
    視器所攝錄之車禍發生過程如下：「影片撥放時間00：00：
    04：被害人程千芳騎乘之機車(下稱B機車)從監視器畫面左
    側出現，沿國平路由南往北方向行駛(見附圖編號1)；影片
    撥放時間00：00：05：被告駕駛之自小客車(下稱A車)從監
    視器畫面左側出現，沿國平路由南往北方向行駛(見附圖編
    號2），由B機車之左後方駛近B機車，撞上B機車，造成B機
    車往右前方滑行，A車繼續前行，無法判斷A車有無剎車及車
    速有無變慢(見附圖編號3至7）；影片撥放時間00：00：06
    ：A車繼續往前行駛(見附圖編號8)直到消失於監視器畫面上
    方」。另系爭車禍發生後被告所行經之國平路南向監視器畫
    面內容分別如下：「⒈檔案名稱cZZ00000000000000，監視器
    時間18：08：16：國平路南北向之行車管制號誌及行人專用
    號誌轉為紅燈；監視器時間18：08：52：監視器畫面遠方可
    見A車沿國平路快車道由南往北方向駛來，於國平路與永華
    路2段交岔路口前停等紅燈(其前方有其他停等紅燈之車輛)
    ；監視器時間18：09：16：國平路南北向之行車管制號誌及
    行人專用號誌轉為綠燈；監視器時間18：09：17：A車前方
    及旁邊之自小客車、機車開始沿國平路由南往北方向起駛，
    A車仍停留於原地不動(見附圖編號9)；監視器時間18：09：
    36：A車持續停留於原地不動，2部自小客車由A車右後方繞
    過A車往前行駛；監視器時間18：09：55：國平路南北向之
    行車管制號誌及行人專用號誌轉為紅燈，A車仍持續停留於
    原地不動至影片結束」、「⒉檔案名稱cZZ00000000000000，
    監視器時間18：10：02：A車往前行駛，於國平路與永華路2
    段路口前停等紅燈；監視器時間18：10：56：國平路南北向
    之行車管制號誌及行人專用號誌轉為綠燈，A車仍停留於原
    地不動；監視器時間18：11：09：A車往前行駛，右轉進入
    永華路2段由西往東方向行駛；監視器時間18：11：17：此
    時可見A車之顏色為藍綠色，對向1部沿國平路由北往南方向
    欲左轉進入永華路2段之自小客車煞停讓A車通過(見附圖編
    號10)；監視器時間18：11：21：A車沿永華路2段往前行駛
    消失於監視器畫面左方」，有原審勘驗筆錄及監視器畫面截
    圖在卷足憑(原審卷第112至126頁)。依前開勘驗結果，本件
    肇事地點之監視器畫面因監視器裝設位置及角度關係，僅拍
    攝到被告所駕駛之A汽車確有自後追撞其右前方由被害人程
    千芳、林文媛所騎乘之B機車，造成其2人所騎乘之機車往前
    滑行之部分畫面，而從上開監視器影像尚無從判斷被告於撞
    擊程千芳所騎乘之B機車致其與女兒林文媛2人倒地滑行當下
    ，有何明顯之減速、停頓等一般駕駛人發覺自己肇事，先停
    頓或減速察看，再加速駛離之情形；而依證人程千芳之證述
    ，被告肇事後，雖有停等紅燈後隨即並無明顯加速離去肇事
    現場。然被告駕駛之A汽車前保險桿因此一撞擊，亦有大片
    碎片散落於地，業如前述，且被告於駕車時，仍有一定之認
    知及辨別周遭事物之能力，難認其於肇事之時無法認知其駕
    駛之A汽車肇事致人受傷之事實。是尚無從以被告曾停等紅
    燈、肇事後未特別加速駛離現場，即為其有利之認定。
　⑤被告及其辯護人於原審時曾具狀辯稱「交通部運輸研究所所
    公布之『酒醉駕車對駕駛行為之分析研究』，當BAC（抽血檢
    測之血液酒精濃度）達0.25%-0.35%以上，駕駛人將有強度
    酩酊，以麻痺症狀為主，伴隨意識混亂、茫然自失、視線搖
    晃、判斷及理解遭到扭曲等症狀，且醉酒駕駛人開車時，會
    因為酒精影響，產生「視覺隧道效應(Visualtunneleffect)
    ，駕駛視野會逐漸縮小，只能專注正前方的車況，兩側和遠
    處則會模糊化。…被告之BAC既已達0.31%，實已呈現意識不
    清、難以感知周遭情狀之狀態，且對於周遭之視覺認知能力
    下降，僅能專注前方行駛，是被告始終未能察覺駕駛之車輛
    行進中有擦撞被害人程千芳駕駛之重機車，應認其對致人死
    傷之事實並無認識，而與肇事逃逸之主觀要件不符。」等語
    ，並提出交通部運輸研究所公布之「酒醉駕車對駕駛行為之
    分析研究」資料、「新制上路！酒駕五大危險比您想的恐怖
    」之新聞報導資料為據（原審卷第37至38、47至52頁），對
    於被告因飲酒後所產生之知覺影響、視覺影響提出上述辯解
    ，並試圖解釋何以被告能對紅燈號誌有所感應而停車但對周
    遭事物毫無反應之情並非無稽云云；且於本院審理時主張伊
    於本案事發前，自其住處地下停車場開車尚有撞擊同樓住戶
    停放車輛造成車損，事後經大樓管理人員告知後方知，可徵
    其駕駛之初已陷於意識不清之狀態等語（本院卷第151頁）
    ；被告所稱之酒醉駕車對駕駛者行為、視覺之影響，此部分
    經原審函詢法務部法醫研究所有關血液酒精濃度及視覺隧道
    症等相關問題，經函覆稱「來函所詢血液酒精濃度0.311%會
    呈現何種行為態樣及視覺隧道症可視範圍等相關問題，經查
    本所並無相關研究資料可提供」等語，有法務部法醫研究所
    110年3月31日法醫毒字第11000236220號函1份可參（原審卷
    第83頁），無從驗證被告所辯解之詞，又被告雖主張視覺受
    限，然衡以車禍碰撞時除產生碰撞之聲響外，尚有一定之震
    動等使肇事者身體聽覺、觸覺等受到感應之知覺狀態，並非
    僅得以影響視覺而對其他之知覺感受毫無感應，再經本院函
    詢國立成功大學醫學院附設醫院對於被告案發時之酒精濃度
    是否會有聽力減損之情形？雖函覆稱：「囿於本案所附卷證
    資料難以判斷被告案發時之聽力狀態」等語，有國立成功大
    學醫學院附設醫院111年3月7日成附醫秘字第1110004123號
    函在卷(本院卷第207頁)，然而參之被告前述自承其當時因
    為聽聞電話聲響急於開車前往校車到達地點接其小孩之說詞
    ，其對於外界聲響之聽覺作用並非毫無感應，且經本院說明
    被告駕車於第一現場肇事時應仍有一定之認知及辨別周遭事
    物之能力之論證理由如前，因此，被告此部分所辯亦無法為
    其有利之採認。至於被告駕駛之初曾在住處地下停車場撞及
    其他住戶停放車輛造成車損，雖有其提出之大樓管理人員與
    其以LINE對話紀錄（含車輛維修單據）為據（本院卷第159
    至163頁），並經證人即大樓管理人員趙丞宇到庭證述確有
    此情（本院卷第230至231頁），然而依證人趙丞宇所證，依
    其當時觀看被告駕車而出之監視錄影畫面（已無留存），就
    是正常開車方式，車頭不會晃，在其的定義來說是順的等語
    （本院卷第236頁），對被告之駕駛車輛行進表示未見異狀
    ，自無法以此遽認被告駕駛之初已陷於意識不清之狀態。
　⑥至於被告一再辯稱伊真的不知道撞到人、毫無記憶云云，意
    指伊對本件肇事經過毫無記憶印象。經依證人蔡名雅（第二
    現場D汽車駕駛人）於警詢時證稱：被告在現場有明顯酒味
    、精神狀況不穩定、警方到場處理時對方拒絕酒測、警方未
    到場前，對方拒絕下車且拒絕開車門，伊與友人一直敲其車
    門，對方才開門但也拒絕下車，且自言自語說我付錢、要接
    小孩等語，當時伊及友人在門外時突然對方又加油撞一次，
    直至警方到場後，對方一開始也拒絕下車，一直盧並哭喊說
    要接孩子，直至女警到場勸說她才下車，但也是一直胡言亂
    語，警方要求實施酒測，她也拒絕配合等語(警一卷第5至6
    頁)；復於原審審理時證稱：剛搖下車窗的時候，伊覺得她
    恍神、意識怪怪的，伊上半身鑽進去想要拔車鑰匙，被告當
    時沒有反應，也沒有講話；被告下車了之後，感覺後來意識
    才比較清楚，但也是精神狀況不好，因為她還是在那邊說我
    要接孩子等語(原審卷第204至205、207頁)。另證人即據報
    到場處理交通事故之員警黃宸彬亦於原審審理時證稱：現場
    會認為被告精神狀況不好，最主要是答非所問，且肢體上有
    點抗拒，包括被告下車之後就蹲坐在事故現場，精神狀況的
    話，當時除了她身上有濃厚的酒味以外，伊還認為被告是否
    有吃什麼藥品，而造成那種狀況；一般我們接觸有喝酒、酒
    駕肇事的人，如果不是喝得很醉的話，大部分還是會跟我們
    一答一問，伊當時認為以被告的外表、特徵等等，講話回應
    的一些狀態，讓伊覺得好像又有吃藥的感覺等語(原審卷第2
    40至241頁)。其2人均一致證稱被告於案發當天遭警查獲當
    下之精神狀態確實不佳，而有胡言亂語、恍神、答非所問，
    甚至讓員警懷疑其是否有服用藥物之情形；然依前述本院所
    認被告於本案駕車時，仍有一定之認知及辨別周遭事物之能
    力，被告駕車犯罪時的精神狀態，並未喪失方向感（駕駛汽
    車離開停車場、前往校車載送地點）、可以使用交通工具（
    駕駛汽車）等，此外，被告在駛離上開撞擊被害人程千芳、
    林文媛之第一現場肇事地點，沿國平路由南往北方向前行，
    繼而在國平路與永華路2段交岔路口前方停等紅燈之影像（
    依紅燈號誌停車），被告所辯飲用大量酒精時，其意識、行
    為、方向感等高階腦皮質功能必然受到影響，或有於行車管
    制號誌由紅燈轉換為綠燈時，仍停留於原地不動等明顯對於
    外界事務呈現反應遲鈍之客觀情事，或有意識斷斷續續之情
    ，無法認知遭控訴的肇事逃逸犯罪行為，此雖可說明被告於
    案發當時因飲用過量酒類，導致其對周遭事務之辨識及反應
    能力顯著降低之情形（非完全喪失），然而，伊於犯罪行為
    後（事後）無法回憶其犯罪行為時的精神狀態，與「犯罪行
    為時」的精神狀態無關。
　⒌基上證據調查結果，足認被告確是駕駛肇事A汽車行至臺南市
    安平區國平路與建平七街口前方第一現場時，因酒醉致注意
    力、控制力顯著降低，追撞同向右前方被害人程千芳騎乘、
    搭載其女林文媛之B機車，造成被害人程千芳、林文媛人車
    倒地，再往前推撞被害人吳品萱所駕駛之C汽車，致被害人
    程千芳、林文媛均受有體傷，被告因飲酒後，致其認知能力
    及記憶力均受影響，然仍非無認識有無肇事致人受傷之認知
    能力，而被告所駕駛A汽車與被害人程千芳之B機車發生碰撞
    致A汽車前保險桿破裂、掉落碎片、B機車及遭波及之C汽車
    均受損嚴重，顯然撞擊力道甚鉅，撞擊之時當會發生重大聲
    響，應無疑義，被告辯稱不知肇事云云，實與本案客觀事實
    相違，自難憑採。因此，被告在飲酒後仍駕駛動力交通工具
    肇事後，致被害人程千芳、林文媛受有上開傷勢後，並未採
    取任何協助救護措施或報警處理，逕自離開肇事現場，在主
    觀上有肇事逃逸之認識及犯意已明。
  ㈢綜上所述，被告上開所辯，純是事後卸責避就之詞，不足以
    採信，自應以其於本院審理時之自白為是認。本案事證明確
    ，被告飲酒後不能安全駕駛動力交通工具、肇事致人傷害逃
    逸犯行均堪認定，應予依法論科。
三、論罪科刑：
  ㈠新舊法比較：
    本件被告行為後，1.刑法第185條之3第1項規定，於111年1
    月28日修正公布，於111年1月30日施行。修正前規定：「駕
    駛動力交通工具而有下列情形之一者，處2年以下有期徒刑
    ，得併科20萬以下罰金：一、吐氣所含酒精濃度達每公升零
    點二五毫克或血液中酒精濃度達百分之零點零五以上」，修
    正後則將法定刑提高為「3年以下有期徒刑，得併科30萬元
    以下罰金」，修正後新法並未較有利於行為人，經比較新舊
    法之結果，應適用對被告較為有利之修正前刑法第185條之3
    第1項第1款之規定。2.刑法第185 條之4 條文已有修正，並
    經總統於110 年5 月28日以華總一義字第11000050241 號令
    公布，於同年月30日生效。修正前刑法第185 條之4 規定：
    「駕駛動力交通工具肇事，致人死傷而逃逸者，處1 年以上
    7 年以下有期徒刑。」修正後則規定：「駕駛動力交通工具
    發生交通事故，致人傷害而逃逸者，處6 月以上5 年以下有
    期徒刑；致人於死或重傷而逃逸者，處1 年以上7 年以下有
    期徒刑。犯前項之罪，駕駛人於發生交通事故致人死傷係無
    過失者，減輕或免除其刑。」依修正前規定，不分行為人（
    駕駛人）之犯罪情節輕重，其法定刑一律為「1 年以上7 年
    以下有期徒刑」；修正後則按犯罪情節輕重，如行為人致人
    受輕傷而逃逸者「處6 月以上5 年以下有期徒刑」，若致人
    於死或重傷而逃逸者「處1 年以上7 年以下有期徒刑」；且
    行為人於發生交通事故致人死傷係無過失者，則可減輕或免
    除其刑。經比較後，以修正後之規定較有利於被告，依刑法
    第2條第1 項但書規定，應適用修正後之刑法第185 條之4 
    規定論處。
  ㈡核被告所為，係犯（修正前）刑法第185條之3第1項第1款之
    不能安全駕駛動力交通工具罪及（修正後）同法第185條之4
    第1項前段之肇事致人傷害逃逸罪。又本件交通事故之發生
    ，依肇事情節乃肇因被告未注意車前狀況、與前車保持適當
    安全距離而追撞前車，被告之過失責任甚為明確，自無修正
    後刑法第185條之4第2項可減免其刑規定之適用。至於被告
    酒後駕車肇事逃逸，雖有酒醉致其認知能力及記憶力均受影
    響，惟被告之酒醉係因自身飲酒未加節制而過量，縱有因此
    致其辨識行為違法或依其辨識而行為之能力顯著減低，然被
    告飲酒之行為乃自行招致，已屬刑法第19條第3項所定因故
    意而自行招致之原因自由行為，仍不得適用刑法第19條第1
    項或第2項免除或減輕其刑之規定，附此敘明。
　㈢被告所犯上開2罪，犯意各別，行為互殊，應分論併罰。
  ㈣被告曾於105年間，因酒後駕車公共危險案件，經原審以105
    年度交簡字第2459號判處有期徒刑2月確定，於105年9月13
    日易科罰金執行完畢，有臺灣高等法院被告前案紀錄表在卷
    可按，其受徒刑之執行完畢，5年以內故意再犯本件有期徒
    刑以上之2罪，均為累犯，再參酌釋字第775號解釋意旨係指
    個案應量處最低法定刑、又無法適用刑法第59條在內減輕規
    定之情形，法院應依此解釋意旨裁量不予加重最低本刑，如
    無上開情形，即難謂累犯加重其刑有何不符上開解釋意旨（
    最高法院108年度台上字第338號判決意旨參照）。又按累犯
    之加重，係因犯罪行為人之刑罰反應力薄弱，需再延長其矯
    正期間，以助其重返社會，並兼顧社會防衛之效果，與前後
    所犯各罪類型、罪名是否相同或罪質是否相當，無必然之關
    連（最高法院108年度台上字第4338號判決意旨參照）。本
    院審酌被告犯罪情狀，按其本案情節、犯罪類型、行為態樣
    觀察，所犯之罪並無司法院釋字第775號解釋所指依法加重
    最低本刑致生不符罪刑相當原則之情形，故徵諸上開說明，
    自應依刑法第47條第1項之規定均加重其刑。
四、上訴之論斷：
　㈠上訴駁回部分（不能安全駕駛動力交通工具罪部分）：
　　原審認被告不能安全駕駛動力交通工具罪部分事證明確，因
    而適用刑法第185條之3第1項第1款、第47條第1項及第41條
    第1項前段規定，審酌被告有前揭酒後駕車之公共危險前案
    紀錄，應深知酒精成分對人之意識、控制能力具有不良影響
    ，且超量飲酒將導致對周遭事務之辨識及反應能力降低，對
    往來之公眾及駕駛人自身皆具有高度之危險性，竟仍不知警
    惕，再犯本案，顯無視不得酒後駕車之法令規範，且此次更
    因酒醉致注意力、控制力顯著降低追撞前方車輛肇事致他人
    受傷，所生危害非輕；惟念被告於警詢以迄原審審理時均坦
    承犯行，並與被害人程千芳、林文媛、吳品萱、蔡名雅達成
    和解，賠償其等所受之損害，有和解書4份附卷足憑(原審卷
    第63至67頁)，犯後態度良好；兼衡被告於原審所陳述之智
    識程度、家庭狀況、查獲時之酒測值及精神狀態等一切情狀
    ，量處有期徒刑4月，如易科罰金，以新臺幣1,000元折算1
    日。經核原判決認事用法，核無不合，量刑亦已斟酌刑法第
    57條各款所列情狀，及慮及被告曾因相同案由犯罪（累犯部
    分不重複評價），而未逾越法定範圍，亦未濫用其職權，應
    屬適當。檢察官上訴上訴意旨以：被告此次酒駕之犯行惡性
    非輕，被告又是酒駕累犯，本次酒駕造成連環車禍共有四人
    受害，且酒駕之罪只要被告酒測吐氣所含酒精濃度為每公升
    0.25毫克，即得判處有期徒刑2月，但本案被告酒測值以抽
    血方式測得其血液中酒精濃度高達百分之0.311(換算吐氣所
    含酒精濃度為高達每公升1.55毫克），逾酒駕之罪科刑標準
    值（吐氣所含酒精濃度為每公升0.25毫克）達6倍之高，原
    審僅判處有期徒刑4月，量刑似嫌過低有失衡平云云。惟按
    刑之量定，乃法律賦予法院自由裁量之事項，倘於科刑時，
    已以行為人之責任為基礎，並斟酌刑法第57條所列各款事項
    ，而未逾越法定刑度，即難謂違法。又刑法第185條之3第1
    項第1款之不能安全駕駛動力交通工具罪之法定刑為「2年以
    下有期徒刑，得併科20萬元以下罰金」，被告係累犯，依法
    應加重其刑，原判決判處有期徒刑4月，所為量刑已屬允當
    ，檢察官此部分上訴為無理由，應予駁回。
　㈡撤銷改判部分（肇事致人傷害逃逸罪部分）：
　⒈原審認被告於案發當下對於外界事務之辨識及反應能力確與
    一般正常之駕駛人有別，則案發當時被告主觀上對其駕駛動
    力交通工具肇事致人受傷是否有所認識尚非全然無疑。本件
    尚有合理之懷疑存在，即無從得被告有罪之確信，因而諭知
    被告無罪，固非無見。然依前述說明，本件被告駕駛A汽車
    肇事時，其因超量飲酒導致對周遭事務之辨識及反應能力降
    低，依客觀情狀審酌，其仍有一定之認知及辨別周遭事物之
    能力，難認其於肇事之時無法認知其駕駛之A汽車肇事致人
    受傷之事實，其事後無法回憶其犯罪行為時的精神狀態，與
    「犯罪行為時」的精神狀態無關。原審疏未詳查，遽為被告
    此部分無罪之諭知，尚有未洽。檢察官上訴指摘原判決諭知
    被告肇事逃逸罪部分無罪不當，為有理由，自應由本院將原
    判決此部分予以撤銷改判，期臻妥適。
  ⑵爰以行為人之責任為基礎，審酌被告明知不得酒後駕駛汽車
    上路（酒駕部分不重複評價），竟疏未注意車前狀況及與前
    車保持安全車距而肇事，且已知肇事致被害人程千芳、林文
    媛受傷，未對受傷之人予以救助，亦未等待警方到場以釐清
    肇事責任，即擅離現場，置告訴人於不顧，對其行為所造成
    他人身體傷難時之輕忽與不理睬態度，其心態殊為可議，犯
    後雖於警、偵訊及原審審理時否認肇事逃逸犯行，惟於本院
    審理時終能坦承犯行，犯後態度已有改變，且對於本件事故
    所造成被害人程千芳、林文媛、吳品萱、蔡名雅等分別所受
    之身體傷害、車損財產損失，均於本案偵查中已與被害人等
    達成和解，賠償其等所受之損害，有和解書4份附卷足憑(原
    審卷第63至67頁)，顯然甚具悔意之犯後態度，兼衡告訴人
    所受之傷勢、被告肇事逃逸之犯罪動機、目的、對交通安全
    造成之危害及本件犯罪情節輕重程度，及其前案紀錄之素行
    ，有臺灣高等法院被告前案紀錄表在卷可參，兼衡被告於本
    院審理中所陳述專科畢業之教育程度，已婚、有1個8歲小孩
    ，現在與小孩同住，先生去高雄工作，禮拜四、五才會在家
    ，無業、每月生活靠先生給的家用，母親已過世，父親還在
    ，不需靠其扶養之家庭及經濟生活狀況等一切情狀，酌予量
    處如主文第2項所示之刑，以示儆懲。
五、緩刑諭知：
　㈠本件被告雖為累犯，惟按刑法第74條第1項第2款所稱「5年以
    內」未曾受有期徒刑以上刑之宣告，應以後案宣示判決之時
    ，而非以後案犯罪之時，為其認定之基準；即後案「宣示判
    決時」既已逾前案有期徒刑執行完畢或赦免後5年以上，雖
    後案為累犯，但累犯成立之要件與宣告緩刑之前提要件本不
    相同，法律亦無限制累犯不得宣告緩刑之規定。故成立累犯
    者，若符合緩刑之前提要件，經審酌後，認其所宣告之刑以
    暫不執行為適當者，仍非不得宣告緩刑（參酌最高法院92年
    第18次刑事庭會議決議）。故被告雖於上開前案之有期徒刑
    執行完畢5年內，再犯本件有期徒刑以上之罪，惟本件宣示
    判決時(111年4月27日)既已逾前案有期徒刑執行完畢(105年
    9月13)5年以上，雖本件為累犯，仍符合刑法第74條第1項第
    2款得予緩刑之規定，合先敘明。
　㈡按行為經法院評價為不法的犯罪行為，且為刑罰科處的宣告後，究應否加以執行，乃刑罰如何實現的問題。依現代刑法的觀念，在刑罰制裁的實現上，宜採取多元而有彈性的因應方式，除經斟酌再三，認確無教化的可能，應予隔離之外，對於有教化、改善可能者，其刑罰執行與否，則應視刑罰對於行為人的作用而定。倘認有以監禁或治療謀求改善的必要，固須依其應受威嚇與矯治的程度，而分別施以不同的改善措施（入監服刑或在矯治機關接受治療）；反之，如認行為人對於社會規範的認知並無重大偏離，行為控制能力亦無異常，僅因偶發、初犯或過失犯罪，刑罰對其效用不大，祇須為刑罰宣示的警示作用，即為已足，此時即非不得緩其刑的執行，並藉違反緩刑規定將入監執行的心理強制作用，謀求行為人自發性的改善更新（最高法院107年度台上字第986號判決意旨參照），次按緩刑係附隨於有罪判決的非機構式之刑事處遇，其主要目的在達成受有罪判決之人，在社會中重新社會化之人格重建功能。此所以緩刑宣告必須附帶宣告緩刑期間之意義所在。再者，緩刑制度首重再犯罪的預防，唯有對受判決人本身有充分瞭解，例如依其過去生涯，可知犯罪行為人所曾接受的教育，從犯罪的狀態瞭解行為人的行為動機、目的，從犯罪後態度推知行為人對其行為的看法，從生活狀況與環境推測其將來的發展等；才能判斷其在緩刑期間，與之後的生活中是否會再犯罪。亦即藉由前述各種因素對犯罪行為人為整體評價，作為法院判斷該行為人是否適宜被宣告緩刑，以及進一步依據個案情況決定緩刑期間，及所應採取的積極協助措施，並將之作為緩刑宣告的負擔或條件(最高法院101年度台上字第5586號判決意旨參照)。查⒈被告雖曾於105年間初犯酒駕犯行，而本件案發時間距前案已將逾5年，並非短時間密集屢犯，且被告自承其患有憂鬱症狀，因心緒不佳一時飲酒過度，為急於趕赴接載其小孩而駕車，雖未慮以得以其他方式而為，且酒後駕車所肇致之社會危險甚鉅，本件亦有發生車禍肇事之實害，實難予以輕縱，然究本案情節，被告仍屬偶然所犯，且其犯後對酒後駕車犯行始終自白甚表悔意。⒉衡諸本件交通事故責任，被告固未為適當之救護而駕車離去，然被告於本院審理時業已坦承本件肇事逃逸犯行，其犯後終知自白，確有悔意，且於本案偵查中即積極與被害人等達成和解，被害人等所受之損失已獲賠償，被害人均表示不予追究，足徵其犯後已盡力彌補其犯行所造成之損害，並無迴避其損害賠償責任之心理。又被害人程千芳、林文媛於本次車禍所受體傷，並非達已臨命危、瀕死之境或沈陷深度昏迷頓成無自救力之人，且肇事當時為晚間18時10分許，事發地點在市區道路，現場另有被害人吳品萱在場目擊，嗣警隨即據報到場，被害人程千芳、林文媛2人因被告逃逸而未能受及時救護之可能性較低，可認被告肇事逃逸行為對告訴人所釀之生命身體危險程度有限，且本件肇事逃逸犯行相較於其他肇事逃逸之行為人肇事致人受傷嚴重、甚或否認犯行，抑或始終拒絕賠償被害人等情形以觀，其犯罪情節實屬較輕。⒊查刑罰之目的本在教化與矯治，預防犯人再犯，對於偶然犯且惡性未深者，若因觸法即置諸刑獄，實非刑罰之目的，且被告犯後對於肇事逃逸犯行終知自白，確有悔意，經此偵審程序及受科刑教訓後，當知所警惕，而被告因罹有精神官能性憂鬱症、非器質性睡眠障礙酒精濫用等病症，自106年7月14日起至109年12月間均持續在許彥森精神科診所就診，有被告提出之精神科診斷證明書1份可參(本院卷第97頁)，已知尋求醫療控制，且除本件外，並無再犯酒後駕車之公共危險相關案件，信應無再犯之虞。
　㈢本院斟酌，行為人對於社會規範的認知並無重大偏離，且自
    知犯罪而知悔悟，其行為控制能力亦無異常，則依前述最高
    法院107年度台上字第986號判決所揭示之「祇須為刑罰宣示
    的警示作用，即為已足，此時即非不得緩其刑的執行，並藉
    違反緩刑規定將入監執行的心理強制作用，謀求行為人自發
    性的改善更新」、「對其裁量宜採取較低的審查密度，祇須
    行為人符合刑法第74條第1項所定的條件，法院即得宣告緩
    刑，與行為人犯罪態樣、情節是否重大，並無絕對必然的關
    聯性」之意旨，認被告於本案已受有教訓，認仍有教化、改
    善可能，入監服刑，對其品格塑造及將來對社會之適應，未
    必有其助益，故本院認尚無逕對被告施以自由刑之必要，是
    前開對其所宣告之刑，以暫不執行為適當，爰依刑法第74條
    第1項第2款規定，予以宣告緩刑3年。併以其違反上開犯行
    之犯罪情節所造成社會危害之影響，為使其確實醒悟自身過
    錯，並對公益有所彌補，爰併依刑法第74條第2項第4款規定
    ，命被告應履行向公庫支付新臺幣（下同）15萬元；惟為兼
    收啟新及惕儆之雙效，復為健全其法治概念，警惕其日後應
    守法慎行，本院認除前開緩刑之宣告外，尚有採取預防再犯
    之措施，以確實輔導改過、避免再犯之必要，故併依刑法第
    74條第2項第8款規定，命被告應接受法治教育課程4場次；
    同時依刑法第93條第1項第2款之規定，諭知於緩刑期間付保
    護管束，俾能由觀護人予以適當督促，並發揮附條件緩刑制
    度之立意及避免短期自由刑執行所肇致之弊端，以期符合本
    件緩刑目的，以勵自新，並觀後效。另刑法第75條之1 第1 
    項第4 款規定，受緩刑之宣告，違反上開本院所定負擔情節
    重大，足認原宣告之緩刑難收其預期效果，而有執行刑罰之
    必要者，得撤銷其宣告，併予敘明。
據上論結，應依刑事訴訟法第368條、第369條第1項前段、第364
條、第299條第1項前段，刑法第185條之4、第47條第1項、第74
條第1項第2款、第8款、第93條第1項第2款，判決如主文。
本案經檢察官陳昆廷提起公訴，檢察官羅瑞昌提起上訴，檢察官
周文祥到庭執行職務。
中　　華　　民　　國　　111 　年　　4 　　月　　27　　日
                  刑事第二庭    審判長法  官  陳珍如
                                      法  官  包梅真
                                      法  官  黃裕堯
以上正本證明與原本無異。
肇事逃逸罪部分如不服本判決應於收受送達後20日內向本院提出
上訴書狀，其未敘述上訴理由者，並得於提起上訴後20日內向本
院補提理由書（均須按他造當事人之人數附繕本）「切勿逕送上
級法院」。
其他部分不得上訴。
　　　　　　　　　　　　　　　　　　　書記官  蔡孟芬
中　　華　　民　　國　　111 　年　　4 　　月　　27　　日

附錄本案論罪科刑法條全文
中華民國刑法第185條之3
駕駛動力交通工具而有下列情形之一者，處2年以下有期徒刑，
得併科20萬元以下罰金：
一、吐氣所含酒精濃度達每公升零點二五毫克或血液中酒精濃度
    達百分之零點零五以上。
二、有前款以外之其他情事足認服用酒類或其他相類之物，致不
    能安全駕駛。
三、服用毒品、麻醉藥品或其他相類之物，致不能安全駕駛。
因而致人於死者，處3年以上10年以下有期徒刑；致重傷者，處1
年以上7年以下有期徒刑。
曾犯本條或陸海空軍刑法第54條之罪，經有罪判決確定或經緩起
訴處分確定，於五年內再犯第1項之罪因而致人於死者，處無期
徒刑或5年以上有期徒刑；致重傷者，處3年以上10年以下有期徒
刑。
中華民國刑法第185條之4
駕駛動力交通工具發生交通事故，致人傷害而逃逸者，處6月以
上5年以下有期徒刑；致人於死或重傷而逃逸者，處1年以上7年
以下有期徒刑。
犯前項之罪，駕駛人於發生交通事故致人死傷係無過失者，減輕
或免除其刑。